臺灣彰化地方法院民事判決　99年度訴字第689號
原　　　告　李芮瑄
訴訟代理人　張崇哲律師
複代理人　　張仕融律師
被　　　告　賴美麗
訴訟代理人　張奕群律師
上列當事人間請求侵權行為損害賠償事件，原告提起刑事附帶民
事訴訟（99年度交簡附民字第44號），經本院刑事庭移送前來，
本院於民國100年4月14日言詞辯論終結，判決如下：
    主  文
(一)被告應給付原告新臺幣壹佰伍拾壹萬壹仟百陸拾肆元及自民
  國99年12月7日日起至清償日止按週年利率百分之五計算之利
  息。
(二)原告其餘之訴駁回。
(三)訴訟費用由被告負擔百分之38，餘由原告負擔。
(四)本判決原告以新台幣伍拾萬仟柒佰捌拾捌元供擔保後得假執
  行。但被告如於執行標的物拍定、變賣或物之交付錢，以新臺
  幣壹佰伍拾壹萬壹仟百陸拾肆壹元為原告預供擔保後，得免
  為假執行。
(五)原告其餘假執行之聲請駁回。
    事實及理由
一、原告起訴主張略以：被告領有重型機車駕駛執照，於民國（
    下同）98年8月13日下午五時許，騎乘照牌號碼NPE-601號重
    型機車，沿彰化縣埔心鄉○○路88巷村里道路由西往東方向
    行駛，途經該村里道路與埔心鄉○○路屬無號誌之交岔路口
    （屬三叉路）處，由該村里道路左轉駛入埔心鄉○○路，欲
    朝北向行駛時，本應注意騎乘機車行至無號誌且未設標誌、
    標線或號誌劃分幹、支線道之交叉路口，而車道數相同時，
    轉彎車應讓直行車先行，依當時天候良好及路況無障礙物之
    情形下，被告應注意且能注意，竟疏未注意行至無號誌且未
    設標誌、標線或號誌劃分幹、支線道之交岔路口，且車道相
    同時，貿然於上開交岔路口即由彰化縣埔心鄉○○村○○路
    88 巷村里道路左轉駛入埔心鄉○○路向北行駛，適有原告
    騎乘牌照號碼900-BVR號重型機車沿埔心鄉○○路由北往南
    行駛，發生碰撞，致使原告人車倒地，因而受有急性背臀部
    挫傷、尾椎骨斷裂併脫位、第2、3、5薦椎骨折之傷害，除
    已領到第三人強制險19萬2,568元外，另依侵權行為損害賠
    償法則請求被告給付(一)醫療費用：共支出自行負擔之醫療費
    用新台幣（下同）18,334元。(二)機車修費理共計2,600元。
    (三)增加生活支出部分交通費：原告受傷後無法行走，有時
    靠家人接送至醫院治療，無法接送時搭計程車共計支出
    6,200元。被告受傷後98年8月13日至14日至行政院衛生署
    彰化醫院住院治療，被告實際受傷休養3個月，且須全日看
    護，均由家人照護，又家人照護乃基於身分關係之恩惠，自
    不能加惠於被告，原告自得向被告請求住院2日及實際修養3
    個月（1個月以30日計算）之看護費，共92日，每日以2,000
    元計算，共計為184,000元（2,000元×92日＝184,000元）
    。(四)原告於未發生車禍前為彰化縣埔心鄉生活小站之店員，
    每月薪資25,000元，原告自車禍發生後之98年8月13日至同
    年11月30日在家修養未上班，於98年12月1日至99年3月30日
    僅上半天班，受有工作之損失，98年8月份之工作損失
    12,500元，98年9、10、11月份（共3個月份）之工作損失各
    25,000元，98年12月份及99年1、2、3月份（共4個月份）之
     工作損失各12,500元，以上共計137,500元（12,500元＋
     25,000 元×3月＋12,500元×4月＝137,500元）。(五)減少
     勞動力部分：鈞院囑託彰化基督教醫院鑑定原告之殘廢等
      級及所喪失或減少之勞動能力，經該院之鑑定報告書認定
      原告喪失勞動力程度為30.76%，原告為75年8月3日出生，
      原告前計算工作損失至99年3月31日止，原告於99年4月1
      日為23歲又8個月，以退休年齡65歲計算，原告可工作41
      年又4個月（共496個月），原告未受傷前每月之薪資為
      25,000元，原告以每月25,000元計算勞動能力之損失，並
      依霍夫曼系數扣除中間利息，原告得請求被告賠償2,065,
      574元（25,000元×30.76%×268.00000000＝2,065,574元
      ），雖證人黃素芬之證詞似證明原告之薪水現已恢復為
      25,000元，但此為雇主同情原告及原告年資之調升薪資，
      而不足以證明原告勞動力未減少。(六)精神慰撫金部分：原
      告因車禍受有急性臀部挫傷、尾椎骨斷裂併脫位、第2、3
      、5薦椎骨折等傷害，現尾椎骨斷裂併彎角變形、左側腰
      椎神經根病變，尾椎斷裂併彎角變形無法恢復，將導致站
      立及行走功能缺損，及影響懷孕與分娩過程及婦女之生育
      能力，原告精神上受有極大之痛苦，請求被告給付精神慰
      撫金150萬元，依上開(一)至(六)合計為3,914,208元，爰求為
      判決(1)被告應給付原告3,914,208元及自擴張訴之聲明訴
      狀繕本送達被告翌日起至清償日止，按週年利率百分之五
      計算之利息。(2)願供擔保請求宣告假執行等語。
二、被告抗辯主張略以：本件係原告駕機車時，左手持手機通話
    ，以至於未注意車前狀況，原告以單手即右手握機車把手加
    油行駛，騎乘900-BVR機車沿埔心鄉○○路由北向南行駛至
    該路88號巷口時，嗣為閃避對向廂型車，乃向右偏向路邊且
    未減速行駛，被告由原告之右方道路出現時，原告因(1)在手
    機通話中，根本未注意車前狀況，(2)右手行車只加油，而無
    法煞車或閃避，其為肇事原因，雖本件車禍經送鑑定，認原
    告有失能之情形，惟查原告復於今年發生車禍，是否可能傷
    及本件受傷部位，以致於造成傷勢擴大，有查明必要，又勞
    動力減損算至60歲為適當，另醫療費用部分99年4月29日其
    中2張均載為診斷書100元似重複列計。機車修理費因非屬刑
    案犯罪所生，不得請求。交通費部分其中編號1、2、3、7、
    9所示日期非原告就醫之日期，交通費支出與本案無關，其
    餘編號只載埔心、員林是否與本件相關不明確。工作損失部
    分應由原告提出證明。慰撫金部分，原告依診斷書記載指「
    將導致站立及行走功能缺損，及影響懷孕及分娩過程婦女之
    生育能力」，僅係可能之結果，但並非確定事實，又原告請
    求之慰撫金額過高，除請斟酌過失相抵之程度並酌減之等語
    資為抗辯，求為判決駁回原告之訴，如受不利判決，願供擔
    保請求宣告免為假執行。
三、經查：本件原告主張之事實業據其提出員生醫院之診斷證明
    書為證外，復有本院調閱刑事卷證所附之交通事故調查報告
    表(一)(二)、道路交通事故現場圖及現場照片可資佐證，被告之
    過失傷害行為業經本院刑事簡易庭判處拘役30日，因檢察官
    不服提起上訴，由本院刑事庭撤銷原判決改處拘役40日，如
    易科罰金均以新台幣1千元折算1日確定，有本院調閱之99年
    度交簡字第1206號判決書及證卷及99年度簡上字63號未審結
    之影印證卷，另有原告所提99年度簡上字第63號判決書在卷
    可稽。被告對於原告因而所受之損害，自應負賠償責任。又
    雙方過失程度經本院參考刑事合議庭送臺灣省彰化縣區行車
    事故鑑定委員會鑑定意見以：一、賴美麗駕駛重機車行經無
    號誌交岔路口，左轉彎車未暫停讓直行先行，為肇事主因。
    二、李芮瑄駕駛重機車行經無號誌之交岔路口，使用手持行
    動電話通話中未注意車前狀況，為肇事次因，有鑑定書附於
    上開卷內可稽，本院認被告之過失程度為百分之60，原告應
    自行負擔之過失責任為百分之40，按「因故意或過失，不法
    侵害他人之權利者，負損害賠償責任。故意以背於善良風俗
    之方法，加損害於他人者亦同。」「汽車、機車或其他非依
    軌道行駛之動力車輛，在使用中加損害於他人者，駕駛人應
    賠償因此所生之損害。但於防止損害之發生，已盡相當之注
   意者，不在此限。」「不法侵害他人之身體或健康者，對於
   被害人因此喪失或減少勞動能力或增加生活上之需要時，應
   負損害賠償責任。」「不法侵害他人之身體、健康、名譽、
   自由、信用、隱私、貞操，或不法侵害其他人格法益而情節
   重大者，被害人雖非財產上之損害，亦得請求賠償相當之金
   額。」，分別為民法第184條前段、第191條之2、第193條第
  1項、第195條第1項所明定，是原告依據侵權行為損害賠償法
  則請求被告為賠償自為有理由，應予准許。
四、惟原請求被告賠償之費用，是否應予准許，分述為次：
    (一)醫療費用：原告自行負擔之醫療費用新台幣（下同）18,
      334元，業據原告提出員生醫院診斷證明收據116紙為證，
      收據除99年4月29日其中2張均載為診斷書100元為重複列
      計，應予扣除不予准許外，原告所請於18,234元部分應
    准所請。(二)增加生活支出部分交通費：原告受傷後無法行
    走，有時靠家人接送至醫院等地治療，無法接送時搭計程車
    共計支出6,200元，業據其提出相關收據為證，雖被告抗辯
    以原告交通費收據開立日期部分與其赴醫治療期日不符，惟
    查原告因車禍事故受傷之交通費用均屬民法第193條第1項之
    「增加生活上需要」，原告請求交通費6,200元即應准許。
    被告受傷後98年8月13日至14日至行政院衛生署彰化醫院
     住院治療，除有該院診斷書外，被告主張實際因傷休養3個
    月，且須全日看護，復有員生醫院函覆本院：建議需休養6
    個月，此期間需專人照顧，有該院99年10月21日99年員生院
    字第099100015號函附卷可稽，是原告主張由家人照護，又
    家人照護乃基於身分關係之恩惠，又有一定之經濟評價，自
    不能加惠於被告，核屬增加生活上需要（見最高法院94年台
    上字第1453號判決）原告自得向被告請求住院2日及實際修
    養3 個月（1個月以30日計算）之看護費，共92日，每日以
    2,000元計算，共計為184,000元（2,000元×92日＝184,
    000元）。以上項合計為190,200元，原告所請為有理由
    ，應予准許。(三)原告於未發生車禍前為彰化縣埔心鄉生活小
    站之店員，每月薪資25,000元，原告主張自車禍發生後之98
    年8月13日至同年11月30日在家修養未上班，於98年12月1日
    至99年3月30日僅上半天班，受有工作之損失，98年8月份之
    工作損失12,500元，98年9、10、11月份（共3個月份）之工
    作損失各25,000元，98年12月份及99年1、2、3月份（共4
    個月份）之工作損失各12,500元，以上共計137,500元（
    12,500元＋25,000元×3月＋12,500元×4月＝137,500元）
    之事實業據證人，即原告之雇主黃素芬到庭結證屬實，原告
    所請自屬有理，應准所許。(四)減少勞動力部分：經本院囑託
    彰化基督教醫院鑑定原告之殘廢等級及所喪失或減少之勞動
    能力，經該院之鑑定報告以：1.由電腦斷層與X光檢查，符
    合勞工保險失能給付標準，失能項目8-3：「脊柱遺存畸形
    者」。失能等級十二。2.所對照之喪失勞動能力為30.76%，
    有失能鑑定報告書在卷可稽，可資認定原告喪失勞動力程度
    為30.76%，原告為75年8月3日出生，原告前計算工作損失至
    99年3月31日止，原告於99年4月1日為23歲又8個月，依勞動
    基準法第54條第1項第1款規定勞工非有年滿65歲雇主不得強
    制其退休之規定，以原告退休年齡65歲計算，原告可工作41
    年又4個月（共496個月），被告抗辯主張退休年齡僅能算至
    60歲，並無所據尚難採信，原告受傷前每月之薪資為25,000
    元，原告以每月25,000元計算勞動能力之損失，並依霍夫曼
    系數扣除中間利息，原告得請求被告賠償2,065,674元（
    25,000元×30.76%×268.0000000＝2,065,574元）為有理由
    ，雖證人即原告之雇主黃素芬之證詞似證明原告之薪水現已
    恢復為25,000元，但此或為雇主同情原告及原告年資之調升
    薪資，業據原告陳明，而不足以證明原告勞動力未因車禍而
    未減少，按身體或健康受侵害時，而減少勞動能力者，其減
    少及殘存勞動力之價值，不能以現有收入為準，蓋現有收入
    每因特殊因素之存在而與實際所餘勞動能力不能相符，現有
    收入高者，一旦喪失其職位，未必能自他處獲得同一待遇，
    故所謂減少及殘存勞動能力之價值，應以其能力在通常情形
    下可能取得之收入為標準（見最高法院61年臺上字第1987
    號判例）。(五)精神慰撫金部分：查原告因車禍受傷多處，肉
    體、精神確受極大痛苦，雖不會影響婦女生育能力，但上述
    傷勢可能影響生產過程，有彰化基督教醫院100年1月13日失
    能鑑定報告書（附於99年度交簡上字第63號卷）等情，本院
    斟酌實際情況，及兩造之身分、地位，原告請求150萬元，
    自嫌過高應予核減為30萬元，方屬公允，逾此數額之請求，
    為無理由。綜上所述，原告本於侵權行為規定，請求被告賠
    償金額，由上開(一)至合計為（18,234元＋190, 200元＋
    137,500元＋2,065,574元＋30萬元＝2,711,508元），按強
    制汽車責任保險法第32條規定：保險人依本法所為之保險給
    付，視為被保險人損害賠償金額之一部分，被保險人受賠償
    請求時，得扣除之，本件原告自認已領取第三人強制險共計
    19萬2,568元（見100年2月21日書狀），上開金額應扣除後
    之金額為2,518,940元（2,711,508元－192,568元＝2,518,9
    40元），又被告即被害人對本件車禍與有過失且為損害生之
    共同原因，依民法第217條第1項規定「損害之發生或擴大，
    被害人與有過失者，法院得減輕賠償金額，或免除之。」，
   本院斟酌雙方車禍之原因力強弱程度及過失之輕重（見最高
   法院54年臺上字第2433號判例），認被告應負擔百分之六十
   之責任，其餘百分之四十之責任則應由原告自行負擔，是原
   告得以向被告請求之數額為1,511,364元（2,518,940元×60
   ％＝1,511,364元，元以下四捨五入）範圍內，為屬正當，應
   予准許，其餘逾此範圍之請求，則非有據，應予駁回，又其
   併請求自起訴狀繕本送達翌日（即99年12月7日）起至清償日
   止之法定遲延利息，核無不合併予准許。
五、另原告請求機車修理費2,600元部分，按刑事訴訟法第487條
    第1項規定「因犯罪而受損害之人，於刑事訴訟程序得附帶
    提起民事訴訟，對於被告及依民法負賠償責任之人，請求回
    復其損害」，本件機車毀損係被告過失行為所肇致，而刑法
    既不處罰過失毀損行為，此觀刑法第354條即明，被告此部
    分刑法上不為罪，原告自不得提起附帶民事訴訟，應予駁回
    。
六、兩造陳明願供據保，聲請宣告假執行或免為假執行，經核其
    勝訴部份，合於法律規定，爰酌定相當擔保金額宣告之；其
    餘假執行之聲請，因訴之駁回而失所附麗，不予准許。
七、本件事證已臻明確，兩造其餘攻擊防禦方法與判決結果不生
    影響，自無庸一一論究，併此敘明。
八、結論：本件原告之訴，為一部有理由，一部無理由，並依民
    事訴訟法第79條但書、第390條第2項、第392條第2項，判決
    如主文。
中    華    民    國  100    年    4    月    28    日
                  民事第二庭    法  官  李言孫
以上正本係照原本作成。
如不服本判決，應於判決送達後20日內向本院提出上訴狀。如委
任律師提起上訴者，應一併繳納上訴審裁判費。
中    華    民    國   100    年    4     月    28    日
                                書記官  林曉汾